【裁判字號】    98,上更(一),415
【裁判日期】    990311
【裁判案由】    違反槍砲彈藥刀械管制條例
【裁判全文】
臺灣高等法院刑事判決             98年度上更(一)字第415號
上  訴  人
即  被  告  丁○○原名詹加漢.
指定辯護人  本院公設辯護人郭書益
上列上訴人即被告因違反槍砲彈藥刀械管制條例案件，不服臺灣
板橋地方法院95年度訴字第241 號，中華民國95年4 月28日第一
審判決（起訴案號：臺灣板橋地方法院檢察署94年度偵字第1335
8 號），提起上訴，經判決後，由最高法院發回更審，本院判決
如下：
    主  文
原判決撤銷。
丁○○無罪。
    理  由
壹、證據能力之認定部分：
一、證人即同案被告丙○○於警詢時之陳述，有證據能力：
    按被告以外之人於審判外之言詞或書面陳述，除法律有規定
    者外，不得作為證據，刑事訴訟法第159 條第1 項定有明文
    。查證人即同案被告丙○○於警詢時之供述，固屬被告以外
    之人於審判外之陳述，惟前開部分之陳述，已經原審及本院
    先後於審理時，命其依法具結後，就其前於警詢時所為之陳
    述，於原審及本院審理時再次詢問，並予被告及辯護人對質
    詰問之機會，是既已賦予被告對證人即同案被告丙○○反對
    詰問權，自應認證人即同案被告丙○○於警詢時之供述，自
    有證據能力，而得作為本院判決之基礎。被告之辯護人認證
    人即同案被告丙○○於警詢時之供述，無證據能力云云，尚
    不足採。
二、證人即同案被告丙○○於偵查中以被告身分所為之陳述，及
    證人乙○○、甲○○等人於偵查中具結後之供述，有證據能
    力：
    按被告以外之人於偵查中向檢察官所為陳述，除顯有不可信
    之情況者外，得為證據，同法第159 條之1 第2 項定有明文
    。偵查中對被告以外之人（包括證人、鑑定人、告訴人、被
    害人及共同被告等）所為之偵訊筆錄，或被告以外之人向檢
    察官所提之書面陳述，性質上均屬傳聞證據。惟現階段刑事
    訴訟法規定檢察官代表國家偵查犯罪、實施公訴，依法其有
    訊問被告、證人及鑑定人之權，證人、鑑定人且須具結，而
    實務運作時，檢察官偵查中向被告以外之人所取得之陳述，
    原則上均能遵守法律規定，不致違法取供，其可信度極高，
    職是，被告以外之人前於偵查中已具結而為證述，除反對該
    項供述得具有證據能力之一方，已釋明「顯有不可信之情況
    」之理由外，不宜以該證人未能於審判中接受他造之反對詰
    問為由，即遽指該證人於偵查中之陳述不具證據能力。且所
    謂不可信性情況，法院應審酌被告以外之人於陳述時之外在
    環境及情況，例如：陳述時之心理狀況、有無受到外力干擾
    等，以為判斷之依據。本件證人即同案被告丙○○於偵查中
    以被告身分所為之陳述，及證人乙○○、甲○○等人於偵查
    中，以證人之身分陳述，經告以具結義務及偽證處罰後，於
    命證人朗讀結文後具結，其等係於負擔偽證罪之處罰心理下
    證述，並以具結擔保其供述之真實性，又無受其他不當外力
    干擾之情形，其等未曾提及檢察官在偵查時有不法取供之情
    形，且渠等前開於偵查中之供述，均已經原審及本院先後於
    審理時，分別命其依法具結後，就渠等前於偵查中所為之陳
    述，於原審審理時再次詢問，並予被告及辯護人對質詰問之
    機會，是既已賦予被告對證人即同案被告丙○○及證人乙○○、甲○○等人反對詰問權，自應認證人即同案被告丙○○
    及證人乙○○、甲○○等人於偵查中之供述，自有證據能力
    。被告之辯護人認證人即同案被告丙○○及證人乙○○、甲○○等人於偵查中之供述，無證據能力云云，尚不足採。
三、又按被告以外之人（包括證人、鑑定人、告訴人、被害人及
    共同被告等）於審判外之陳述雖不符刑事訴訟法第159 條之
    1 至之4 等4 條之規定，而經當事人於審判程序同意作為證
    據，法院審酌該言詞陳述或書面陳述作成時之情況，認為適
    當者，亦得為證據；當事人、代理人或辯護人於法院調查證
    據時，知有刑事訴訟法第159 條第1 項不得為證據之情形，
    而未於言詞辯論終結前聲明異議者，視為有前項之同意，同
    法第15 9條之5 定有明文。立法意旨在於傳聞證據未經當事
    人之反對詰問予以核實，原則上先予排除。惟若當事人已放
    棄反對詰問權，於審判程序中表明同意該等傳聞證據可作為
    證據；或於言詞辯論終結前未聲明異議，基於尊重當事人對
    傳聞證據之處分權，及證據資料愈豐富，愈有助於真實發見
    之理念，且強化言詞辯論主義，使訴訟程序得以順暢進行，
    上開傳聞證據亦均具有證據能力。查本件除前述外，下列所
    引用之被告以外之人於審判外之供述或非供述證據，因公訴
    人、被告及辯護人均未於本院審判程序中表示意見（見本院
    卷第46頁反面、第57頁反面至59頁、第154 至156 頁），且
    迄至言詞辯論終結前未再聲明異議，而本院審酌上開供述或
    非供述等證據資料製作時之情況，無不當取供及證明力明顯
    過低之瑕疵，認以之作為證據應屬適當，故揆諸前開規定，
    認前揭證據資料應有證據能力。
貳、實體部分：
一、公訴意旨略以：上訴人即被告丁○○（原名詹加漢）及丙○○（業經本院前審即95年度上訴字第2607號判決判處有期徒
    刑3 年2 月確定在案）明知具有殺傷力之改造手槍及子彈，
    均係屬槍砲彈藥刀械管制條例所管制之物，非經主管機關許
    可不得持有、寄藏之，被告丁○○竟於民國（下同）94年7
    月25日，在乙○○位於臺北縣土城市○○○路97巷22號之住
    處，將其所持有之仿貝瑞塔廠84型半自動手槍製造之金屬玩
    具手槍換裝土造金屬槍管和土造金屬槍機改造而成之改造手
    槍（槍枝管制編號0000000000）及改造子彈20顆等物，交付
    請託丙○○未經許可寄藏之。嗣於94年7 月26日10時50分許
    ，經警在上址查獲丙○○、乙○○、甲○○，並扣得改造手
    槍1 支、子彈20顆等物。嗣於94年8 月4 日10時50分許，在
    臺北縣樹林市○○街4 巷7 號查獲被告丁○○。因認被告丁○○涉犯槍砲彈藥刀械管制條例第8 條第4 項、第12條第4
    項等罪嫌。
二、按犯罪事實應依證據認定之，無證據不得認定犯罪事實，不
    能證明被告犯罪者，應諭知無罪之判決，刑事訴訟法第154
    條第2 項、第301 條第1 項分別定有明文。又犯罪事實之認
    定，應憑證據，如未能發現相當證據，或證據不足以證明，
    自不能以推測或擬制之方法，作為裁判基礎；且認定犯罪事
    實所憑之證據，雖不以直接證據為限，間接證據亦包括在內
    ，然而無論直接證據或間接證據，其為訴訟上之證明，須於
    通常一般之人均不致有所懷疑，而得確信其為真實之程度者
    ，始得據為有罪之認定，倘其證明尚未達到此一程度，而有
    合理之懷疑存在而無從使事實審法院得有罪之確信時，即應
    由法院為諭知被告無罪之判決（最高法院40年台上字第86號
    、76年台上字第4986號判例意旨參照）。再檢察官對於起訴
    之犯罪事實，仍應負提出證據及說服之實質舉證責任，倘其
    所提出之證據，不足為被告有罪之積極證明，或其指出證明
    之方法，無從說服法院以形成被告有罪之心證，基於無罪推
    定之原則，自應為被告無罪判決之諭知（最高法院92年度台
    上字第128 號判例意旨參照）。
三、公訴人認被告犯槍砲彈藥刀械管制條例第8 條第4 項、第12
    條第4 項等罪嫌，無非係以同案被告丙○○之供述、證人乙○○、甲○○於警詢、偵查中之證詞，現場查獲照片12幀、
    內政部警政署刑事警察局槍彈鑑定書及扣案改造槍枝、子彈
    等為主要論據。
四、訊據上訴人即被告丁○○堅決否認有檢察官所指持有槍彈等
    犯行，辯稱：扣案改造子彈20顆之外殼（不含彈頭）固係伊
    受丙○○之委託所製造（丙○○曾於94年6 月間，持彈殼、
    槍管零件至伊經營之車床公司委託伊製作，伊以為係一般機
    械零件，故同意以新臺幣3 萬元之代價，受託製作銅殼200
    顆及特殊削邊沖頭4 枝，製作完成後已於同年7 月間交付予
    丙○○，伊並不知是子彈、槍管之零件；被告所涉該部分製
    造槍砲主要組成零件及子彈部分，業經檢察官處分不起訴在
    案），惟伊所製造者並不包括彈頭，且伊於警方查獲丙○○
    前一晚，僅至乙○○家中約5 分鐘即離去，當時丙○○在睡
    覺，伊並未交付何槍彈予丙○○云云。經查：
  (一)警方於94年7 月26日10時50分許，在乙○○位於臺北縣土城
    市○○○路97巷22號住處、同案被告丙○○所坐座位下之紅
    色紙袋內及座位沙發旁之黑色包包內分別查獲改造手槍2 支
    及土造子彈21顆，而扣案上開改造手槍及土造子彈，經送請
    內政部警政署刑事警察局鑑驗結果，認：1.改造手槍貝瑞塔
    1 支（含彈匣1 個，槍枝管制編號0000000000號），係由仿
    BERETTA 廠84型半自動手槍製造之金屬玩具手槍換裝土造金
    屬槍管和土造金屬槍機而成之改造手槍，機械性能良好，可
    擊發適用之子彈，具有殺傷力；2.子彈21顆，其中20顆，均
    係具直徑約7.9 mm土造金屬彈頭之土造子彈，經採樣7 顆試
    射，均可擊發，均具有殺傷力；餘1 顆，認係由土造金屬彈
    殼和直徑約8.0mm 土造金屬彈殼組合而成，經檢視，不具底
    火、發射火藥，非為完整之子彈結構，認不具殺傷力；3.另
    改造手槍8mm 1 支（槍枝管制編號0000000000號），認係由
    仿FN廠1910型半自動手槍製造之金屬玩具手槍換裝土造金屬
    槍管而成之改造手槍，經檢視，欠缺扳機連桿，依現狀，無
    法供正常擊發使用，認不具殺傷力，有該局94年8 月18日刑
    鑑字第09401147 71 號槍彈鑑定書在卷可稽（見94偵12548
    卷第98至100 頁）。
  (二)證人即同案被告丙○○雖於偵查中供稱：「（問：槍彈是誰
    的？）是『阿罕』（即被告丁○○）放在乙○○家的，昨天
    晚上放的，我有看到他放1 把槍及1 個黑色皮包」云云（見
    上開偵卷第45頁）；而證人甲○○亦於偵查中具結證稱：「
    （問：槍彈是誰的？）『阿罕』的」，「（問：被查獲槍枝
    何來？）……我是有看過『張加漢』（應為被告『詹加漢』
    之誤）拿槍枝來給丙○○，但到底是借他還是寄放，我就不
    清楚了」云云（見上開偵卷第45、70頁）。然證人甲○○嗣
    於本院前審即95年度上訴字第2607號審理時具結後，則改稱
    稱：「（問：94年7 月26日上午在乙○○家中時，警察來有
    查到紅色袋中有1 把槍，槍如何來的？）我都不知道」等語
    ，又稱：「（問：槍是哪裡來的？何人放的？）是有人放在
    那邊的，何人放的我不曉得」，「……（問：裝槍的袋子是
    何人的？）我不曉得我只有在那裡住了1 夜」，「（問：如
    何知道紅色袋子是有人放在那邊？）當時一個人要走了，他
    放在那邊沒有拿走」，「（問：那個人是誰？）丙○○的朋
    友詹加漢」，「（問：94年8 月17日檢察官問你時，你說扣
    案槍枝你有看到是詹加漢拿給丙○○的，有何意見？）我有
    這樣講」等語（見該第100 頁），於本院審理時具結後證述
    ：「……（提示12548 號偵卷第70頁，問：你剛剛說不知道
    是怎麼來的，為何你在偵查中作證說是有看過他拿槍出來給
    丙○○，其實我不是很清楚，不知道是借還是寄放，是今日
    所說實在，還是那時候所說的實在？）今天說的是真的。我
    沒有看過詹加漢拿槍給丙○○」，「（問：當時為何這麼說
    ？）上次怕被人家怎麼樣，丙○○還叫我說要咬詹加漢，所
    以我才這樣講，我上次講的是不對的，是今日所說的才是正
    確的」，「（問：為何要咬詹加漢？）因為丙○○叫我咬詹
    加漢的」，「（問：你講說看到詹加漢交給丙○○，都有槍
    的問題，對丙○○沒有好處，為何還要再咬一個人下來？）
    因為丙○○叫我咬的」，「（問：他們二人有無仇恨？）因
    為丙○○欠詹加漢錢」，「（問：你怎麼知道丙○○欠詹加
    漢錢？）之前我在外面聽詹加漢講過，欠多少錢我不知道」
    ，「（問：欠錢一直不還？）可能，我也不清楚」等語（見
    本院卷第108 頁），並於與證人即同案被告丙○○對質時，
    再次證稱確係同案被告丙○○要伊咬被告，伊始作上開有看
    到被告拿槍彈至乙○○住處給丙○○等不實陳述，實際上伊
    並未看到等語（見本院卷第110 頁反面），而參酌證人甲○○所述證人即同案被告丙○○與被告間有債務糾紛等嫌隙乙
    節，亦據證人即同案被告丙○○供述伊與被告僅認識1 、2
    個月，且確有透過友人王承嘉向被告借款，惟事後已託王承
    嘉將錢還給被告，伊不知道王承嘉到底有沒有把錢交給被告
    ，被告因此事對伊有微詞等語在卷（見94偵12548 卷第106
    頁），綜上，堪認被告與證人即同案被告丙○○並非熟識，
    而司法機關對槍彈之查緝向來甚嚴，且處罰非輕，被告是否
    在對丙○○已有借款糾紛之嫌隙時，猶任意將扣案槍彈交付
    寄藏，已非無疑。再依證人即同案被告丙○○於本院審理時
    所稱被告雖未向伊明說黑色包包裡面裝有槍枝，但因伊之前
    即已知悉被告有槍，即未多問，且被告並未告知何時要取回
    該槍云云（見本院卷第109 至110 頁），倘被告有意請託同
    案被告丙○○保管扣案槍彈，理應經其同意並說明取回之時
    間，豈有未為任何請託說明即將槍彈留下逕自離開之理。是
    證人即同案被告丙○○指述查獲槍彈係被告交伊保管乙節，
    尚難遽信為實。另依證人甲○○於本院審理時具結後證述：
    「（問：究竟情形如何？詹加漢來找丙○○講錢的事情，我
    下去開門，詹加漢沒有帶東西，我們被抓時，丙○○跟我講
    說可能是詹加漢」，「（問：究竟槍、彈是誰的？）丙○○
    的，放槍的包包丙○○都帶在身上，他有騎車載我去理髮，
    包包都隨身帶在身上，當時海山分局來時，丙○○將同樣的
    那包放在客廳他腳下」等語（見本院卷第153 頁）；而本件
    改造手槍貝瑞塔1 支（含彈匣1 個，槍枝管制編號00000000
    00號）及土造子彈20顆確在放置有同案被告丙○○衣物之紅
    色紙袋及黑色手提包內分別為警查獲（其中改造手槍及土造
    子彈8 顆在該紅色紙袋內查獲，另12顆土造子彈在該黑色手
    提包內查獲），此有臺北縣政府警察局刑事警察隊扣押物品
    目錄表乙紙在卷可憑（見94偵12548 卷第19至20頁），堪認
    證人甲○○所述並未看到被告拿扣案槍彈交給丙○○乙節，
    殆無疑義。況依證人乙○○於本院審理時具結後證稱甲○○
    並不知道槍彈乙事等語（見本院卷第153 頁），益徵證人甲○○於本院審理時證述並未目睹被告交付槍彈予同案被告丙○○等語，可以採信。綜上，證人即同案被告丙○○雖始終
    證稱扣案槍彈係被告所交付，然證人甲○○既已明確證述係
    受丙○○指示而誣指扣案槍彈係被告所交付，則扣案槍彈是
    否確如證人即同被案告丙○○所稱係被告所交付，自非無疑
    。
  (三)再證人乙○○（所涉持有土造子彈乙節，業經檢察官處分不
    起訴在案）固於偵查中具結證稱：「（問：警方於你房間所
    查獲之子彈何來？）是我朋友『張加漢』（應為被告『詹加
    漢』之誤）在94年7 月23日凌晨帶到住處的，因為『張加漢
    』漏掉了那顆子彈在客廳內，所以我當日打掃時就將它收在
    我房內保管」，「（問：警方於丙○○袋內所查獲的槍枝何
    來？）也是『張加漢』在被查獲的前一天交給丙○○保管」
    ，「（問：是否確認在丙○○住處查所獲之槍枝及子彈係
    詹加漢所有？）是，我有親眼看『張加漢』將子彈及槍枝交
    給丙○○，至於交給陳作何用，我不清楚……」，「（問：
    是否確認被查獲之槍枝是『張加漢』交付丙○○保管？）是
    ，被查獲前一天詹加漢提一個袋子來我住處，交給丙○○，
    我有親眼看到，詹加漢並告知待會會回來拿」，「……（問
    ：是否確認在你房間所查獲的子彈確係詹加漢所遺留？）是
    ，因為之前詹加漢就時常拿槍枝及子彈到我住處……」云云
    （見94偵12548 卷第66、77、118 頁）。然參諸證人乙○○
    前於警詢時供稱：「問：你如何知悉改造槍彈係綽號『阿漢
    （即被告丁○○）』所遺留？）是丙○○說的，是不是綽號
    『阿漢』所遺留我不知道」等語，嗣又供稱：「……警方所
    扣案之改造槍彈是丙○○所有，我知道是他朋友寄放給他保
    管」，「（問：訊問之初為何不據實陳述？）因為警方訊問
    時我有聽他（指同案被告丙○○）說是『阿漢』的，我才知
    道『阿漢』寄放給他的」等語（見94偵12548 卷第11至12頁
    ）；證人乙○○就同案被告丙○○如何持有扣案之具有殺傷
    力槍彈，先於警詢時供稱係聽聞同案被告丙○○所述，後於
    偵查中則證稱親眼目睹被告交付，先後所述不一，何者為實
    ，已難遽信。且依證人乙○○於本院審理時具結後，先係證
    稱：「（問：你究竟有沒有看到詹加漢把槍枝、子彈交給丙○○？）有看到」，「（問：經過情形？）當時我寄居在我
    姑姑的房子，在客廳當場交給他，因為我跟丙○○是朋友，
    丙○○到我那邊找我聊天，詹加漢來，在客廳將槍、彈交給
    丙○○」，「（提示7 月26日警詢筆錄，問：為何你在警局
    是說是聽丙○○說的，與今日所述不同，究竟實情如何）已
    經過了很久……」，「（問：……為何偵查中跟警詢所述不
    同，偵查中你說是親眼看到的，是否你自己有親眼看到？）
    事情過很久了，那時候是聽丙○○說的」等語，嗣又改稱：
    「（問：為何剛剛說是你親眼看到，且是在客廳交槍、彈？
    ）我是有看到」，「（問：你看到的時候是用什麼包裝，還
    是直接看到槍、彈？）用紙袋包裝，被告有拿出來子彈」，
    「（問：紙袋是什麼顏色？）時間已久我不記得了」，「（
    問：這中間有無隱情，因為你今日說法前後差距很大，到底
    實情如何？）當時在警局時推說東西不是我的，在偵查庭時
    我有跟檢察官說東西是詹加漢的」，「（問：上次有傳喚丙○○、甲○○，丙○○說槍是詹加漢帶來的，甲○○說槍是
    詹加漢帶來的，是丙○○叫他這樣說的？（提示98年12月24
    日審理筆錄））我不知道」，「（問：你當時被查獲時說槍
    是詹加漢的，是否撇清你自己？）其中情形我不曉得」，「
    （問：為何你說槍是詹加漢的？）因為當時東西是詹加漢帶
    來給丙○○的」，「（問：你的意思是說丙○○原來已經在
    你家客廳，詹加漢是後來才來的？）對」，「（問：甲○○
    所述跟你不同，有何意見？）他是後來才來的，所以他不知
    道，是在這之前詹加漢交給丙○○的，所以包包內才有槍」
    ，「（問：照你剛剛的說法，被查獲的前一天詹加漢沒有帶
    槍來，是之前帶來的？）對。當晚還有帶一支來，是用紙袋
    裝的，後來詹加漢就放在沙發的下面，這支槍他沒有交給丙○○，之後他們就走了」，「（問：那天有二支槍被查獲？
    ）是」，「（問：在這個案件中只有一支槍？）紙袋內的那
    支是分解的」，「（問：你的意思是說你先後看過詹加漢拿
    二支槍給丙○○？）是。查獲前一天是放在紙袋內的那一支
    已經分解的那一支槍，還有一支是更早之前詹加漢拿給丙○○的」，「（問：你說更早之前，是多早，當時現場有誰？
    ）在分局去查獲的大約一、二個月前詹加漢拿來給丙○○的
    」，「（問：查獲的是紙袋的，還是包包的？）包包的。當
    天查獲是同時二支都有查獲，一支是分解的」，「（問：既
    然是詹加漢的，詹加漢為何要放在你那邊？）他說明天要過
    來拿，他是放在沙發下」，「（問：到底是他自己藏，還是
    有交給丙○○？）當時他們在客廳聊天，我在房間裡面，查
    獲時我是在房間裡面」，「（問：警察來查時，你家中有誰
    ？）我、丙○○、甲○○三人」，「（問：所以來查時現場
    有你們三人，詹加漢沒有在？）詹加漢之前就走了」云云（
    見本院卷第151 頁反面至154 頁）；證人乙○○於本院審理
    時就如何知悉扣案具有殺傷力之槍彈係被告交付同案被告丙○○乙節，先係證稱有在客廳當場目睹被告交付予丙○○云
    云，嗣又證稱當時係丙○○說的，當時他們在客廳聊天，我
    在房間等語，前後所述已有不一；況證人乙○○復就被告攜
    帶扣案槍彈前來之時間乙節，先係指稱係被告於查獲前一天
    拿至伊住處交給丙○○保管云云，嗣又改稱黑色手提包那支
    改造手槍係查獲前一、二個月被告拿來給丙○○的云云，前
    後顯然不符，綜上，益徵證人乙○○上開前後多處不一之指
    述實難採為不利被告之認定。
  (四)綜上所述，本件檢察官所指出證明之方法，尚無從說服法院
    以形成被告有罪之心證，基於「證據有疑，利於被告」之證
    據法則，自應認被告之犯罪，尚屬不能證明。
五、原審對被告論罪科刑之判決，固非無見。惟查，本件被告並
    無積極證據足資證明其確有涉犯槍砲彈藥刀械管制條例第8
    條第4 項、第12條第4 項等犯行，已如前述，原審認被告成
    立犯罪，與本院之認定不同。被告提起上訴，否認犯罪，指
    摘原判決不當，為有理由，自應由本院將原判決予以撤銷改
    判，改為無罪之諭知。
據上論斷，應依刑事訴訟法第369 條第1 項前段、第364 條、第
301 條第1 項，判決如主文。
本案經檢察官洪泰文到庭執行職務。
中    華    民    國    99    年    3     月    11    日
            刑事第十四庭  審判長法  官  陳志洋
                                法  官  謝靜恒
                                法  官  謝靜慧
以上正本證明與原本無異。
如不服本判決，應於收受送達後10日內向本院提出上訴書狀，其
未敘述上訴之理由者並得於提起上訴後10日內向本院補提理由書
（均須按他造當事人之人數附繕本）「切勿逕送上級法院」。
                                書記官  陳泰寧
中    華    民    國    99    年    3     月    17    日

司法院資訊處製作；財團法人民間司法改革基金會備份。
